【裁判字號】    99,事聲,57
【裁判日期】    991109
【裁判案由】    聲明異議
【裁判全文】
臺灣基隆地方法院民事裁定              99年度事聲字第57號
異  議  人
即  債權人  萬泰商業銀行股份有限公司
法定代理人  丁○○
異  議  人
即  債權人  大眾商業銀行股份有限公司
法定代理人  乙○○
代  理  人  丙○○
相  對  人  甲○○
代  理  人  陳瑞和律師
上列當事人與債務人甲○○間因消費者債務清理事件，異議人對
於民國99年8月25日本院司法事務官所為98年度執消債更字第27
號更生方案認可之裁定聲明異議，本院裁定如下：
    主  文
異議駁回。
程序費用由異議人負擔。
    理  由
一、按關於更生或清算之程序，除本條例別有規定外，準用民事
    訴訟法之規定，消費者債務清理條例第15條定有明文。次按
    當事人對於司法事務官處理事件所為之終局處分，得於處分
    送達後10日之不變期間內，以書狀向司法事務官提出異議。
    司法事務官認前項異議有理由時，應另為適當之處分；認異
    議為無理由者，應送請法院裁定之。法院認第一項之異議為
    有理由時，應為適當之裁定；認異議為無理由者，應以裁定
    駁回之，民事訴訟法第240條之4第1至3項亦定有明文。查本
    院民事執行處司法事務官於民國99年8 月25日以98年度司執
    消債更字第27號裁定認可相對人所提更生方案，聲請人於收
    受該裁定送達後10日內具狀聲明異議，司法事務官認其異議
    無理由而送請本院裁定，經核與上開規定相合，先予敘明。
二、本件異議意旨略以：
  (一)異議人萬泰商業銀行主張略以：債務人陳報其每日租賃計程
    車需費新臺幣（下同）550元，每月該項支出即達16,500 元
    之多，反觀今日購買一輛約60 萬元之新車，貸款5年，每月
    僅需負擔約1 萬元之汽車貸款費用，顯然低於每日租車之費
    用甚多；再者，債務人年僅46歲即負債高達423 萬元，顯逾
    普通一般人生活之所需，可見其頗有浪費奢華之習性，其聲
    請更生程序，除應力行簡約生活外，更應於更生期間加以反
    省並盡力還款，而非僅以目前之收入為滿足，並據以要求減
    免高達308萬元之債務，盡享免責之利益。
  (二)債務人大眾商業銀行主張略以：本件更生方案之清償成數未
    達三成，顯屬過低，且依債務人自陳其每月有53,000元之收
    入，扣除其每月必要支出之生活費用及其所謂之營業成本後
    ，僅能提出每月償還12,000元之更生方案，似非其最大誠意
    ，異議人實難認同；況以金融機構之一致性協商最佳方案18
    0期0利率核算，債務人每期只要攤還23,555元即可悉數清償
    ，以債務人現年46歲，實非不能清償。
  (三)均聲明：廢棄原裁定等語。
三、經查：
  (一)本件債務人甲○○以其有不能清償債務之情事，向本院聲請
    更生，經本院於98年1月17日以97年度消債更字第41 號裁定
    開始更生程序，並命由司法事務官進行更生程序，有上開裁
    定在卷可稽，觀諸本院司法事務官所認可之更生方案，其更
    生條件為每1個月為1期，每期清償金額為12,000元，共計清
    償96期，清償總額為1,152,000 元，償還成數為27.17%；債
    權人對相對人所提前開更生方案雖不同意，然經本院於99年
    8月25日裁定予以認可其更生方案。
  (二)按債務人之更生方案應否准許，係以是否公允為斷，而所謂
    公允，應審酌債權人與債務人之利益衡平、債務人之償債能
    力與清償誠意及社會公益等因素為綜合判斷，非以還款成數
    為絕對標準；且消費者債務清理條例之制定，乃為使負債務
    之消費者得依本條例所定程序清理其債務，保障債權人之公
    平受償，以謀求消費者經濟生活之更生，故除有第63條所定
    之情形外，法院得斟酌裁量認可更生方案。又債務人清償債
    務固需撙節開支、抑制慾望、減少額外支出，竭盡所能以清
    償債務，然基於身為人基本尊嚴之維護，縱身為債務人，仍
    應有最基本人性尊嚴之保障，故債務清償仍需酌留債務人及
    其親屬最低度生活所需以維持最基礎生活水準，此亦為強制
    執行法第52條第2項、第122條及行政執行法第26等立法之宗
    旨，而所謂維持債務人及其共同生活之親屬生活所必需，係
    指依一般社會觀念，維持其最低生活，在客觀上不可缺少者
    而言（最高法院76年度台抗字第392 號裁定意旨參照）。經
    查，異議人固以債務人自陳每日租賃計程車需花費550 元，
    每月即需支出16,500元之營業成本，顯然高於購置新車繳付
    車貸之費用，而認債務人以如此高成本、低收益之方案計算
    還款數額，其更生方案非屬公允云云；惟按，更生方案以減
    免、延緩更生債權或其他權利之變動為中心，其內容攸關債
    權人之權利變動及債務人之債務履行情形，為臻明確，更生
    方案應載明債權清償金額、分期清償之方式及最終清償期等
    ，此觀消費者債務清理條例第53條第2 項規定即明，是依更
    生方案所清償之金額應予確定，不能繫於將來不確定之事實
    俾決定債務人清償之金額，以提高債務人之清償意願及保障
    債權人之利益。是異議人主張債務人應以購置車輛繳付車貸
    之方式代替計程車之租賃，以降低成本、增加收入，估不論
    以債務人所積欠之債務高達4,239,821 元之財務狀況得否順
    利向金融機構辦理汽車貸款，其異議理由更係將債務人清償
    之金額多寡，繫於債務人得否順利取得汽車貸款之不確定事
    實至明，自不屬認可更生方案所應斟酌之事項。再者，債務
    人此項支出，業據提出正帝交通企業股份有限公司所出具之
    証明單為證，核其金額亦屬合理適當，則異議人之異議，顯
    乏依據，自不足採。
  (三)又依債務人所陳，其每月所得僅約20,500元，收入不豐，足
    見其生活並非優渥，仍願撙節支出，以每月12,000元即其每
    月收入將近3／5之金額償還所負債務，勇於面對債務問題，
    盡其所能積極清償債務，相較於任由債務無限擴大之人，應
    給予其經濟生活重建之機會。況依消費者債務清理之機制，
    債務人原得提出清償期6 年之更生方案，本件債務人願提出
    清償期長達8 年，足認債務人所提之更生方案顯已盡其最大
    努力及還款誠意，是司法事務官認該更生方案應屬公允、適
    當、可行後予以認可，本院認為尚無違誤或不當之情形。
四、綜上所述，本院司法事務官斟酌債務人所提更生方案，以 1
    個月為1期，共計清償96期（8年），每期償還12,000元，清
    償總額為1,152,000元，清償成數為27.17% ，認其條件核屬
    公允、適當、可行。又查無債務人有本條例第63條或第64條
    第2項所定不應認可之消極事由存在，乃逕依本條例第64 條
    第1項裁定認可債務人所提更生方案，並依本條例第62條第2
    項酌定其生活限制，經核並無不合。此外，異議人亦未能指
    出債務人有何本條例第63條及第64條第2 項之情事，從而，
    異議人聲明異議，為無理由，應予駁回，揆諸前揭條文，爰
    裁定如主文。
中    華    民    國    99    年    11    月    9     日
                  民事庭法  官  林淑鳳
以上正本係照原本作成。
如對本裁定抗告，應於本裁定送達後10日內，向本院提出抗告狀
，並繳納抗告費新臺幣1000元。
中    華    民    國    99    年    11    月    9     日
                        書記官  王鵬勝

司法院資訊處製作；財團法人民間司法改革基金會備份。
